【裁判字號】    99,交聲,1728
【裁判日期】    990830
【裁判案由】    聲明異議
【裁判全文】
臺灣高雄地方法院交通事件裁定        99年度交聲字第1728號
原處分機關  交通部公路總局高雄區監理所
異  議  人
即受處分人  甲○○
上列異議人即受處分人因違反道路交通管理處罰條例聲明異議案
件，對於交通部公路總局高雄區監理所99年6 月9日所為之處分
（原處分案號：高監營裁字第裁80-B00000000號），聲明異議，
本院裁定如下：
    主  文
原處分撤銷。
甲○○不罰。
    理  由
一、原處分意旨略以：異議人即受處分人（下稱異議人）甲○○
    於民國99年5 月2 日凌晨4 時32分許，騎乘向吉盈機車出租
    行承租、車牌號碼180-HHE 號普通重型機車，行經高雄市○
    ○○路路段，有2 輛以上車輛共同在道路上競駛之交通違規
    行為，經高雄市政府警察局新興分局員警以攝影機尾隨其後
    錄影蒐證，並以車主吉盈機車出租行違反道路交通管理處罰
    條例第43條第3 條規定，逕行製單舉發，經吉盈機車出租行
    依同條例第85條規定申請移轉歸責於異議人，原處分機關乃
    以異議人有「二輛以上汽車共同在道路上競駛」之違規行為
    ，依道路交通管理處罰條例第43條第3 項、第85條第1 項、
    第67條第2 項、第24條第1 項第3 款（漏載）及違反道路交
    通管理事件統一裁罰基準及處理細則第41條、第43條、第44
    條、第67條規定，裁處異議人罰鍰新臺幣（下同）3 萬元、
    自裁決日起算3 年內不得考領駕駛執照，並應參加道路交通
    安全講習等語。
二、異議意旨略以：伊並無在道路上與人競駛之行為，99年5 月
    2 日凌晨3 時接到朋友打電話說她在高雄被騙，伊從鳳山騎
    機車過去找她，瞭解事情經過，並和她一起去上班附近的新
    甲派出所報案，因為她住輔仁路，伊在騎車經過和平路、三
    多路時有看到這些飆車族，但伊看到飆車族後馬上放慢速度
    行駛，並沒有尾隨飆車族，為此，聲明異議等語。
三、按犯罪事實應依證據認定之，無證據不得認定犯罪事實，刑
    事訴訟法第154條第2項定有明文。次按法院受理有關交通事
    件，準用刑事訴訟法之規定，復為道路交通管理處罰條例第
    89條前段所明定，是最高法院76年臺上字第4986號判例所揭
    示：「認定犯罪事實所憑之證據，雖不以直接證據為限，間
    接證據亦包括在內，然而無論直接或間接證據，其為訴訟上
    之證明，須於通常一般之人均不致有所懷疑，而得確信其為
    真實之程度者，始得據為有罪之認定，倘其證明尚未達到此
    一程度，而有合理之懷疑存在時，事實審法院復已就其心證
    上理由予以闡述，敘明其如何無從為有罪之確信，因而為無
    罪之判決，尚不得任意指為違法」之意旨，亦即刑事訴訟法
    上法院認定事實之最重要原則之一即認定被告有罪，就該有
    罪事實不能有任何之合理懷疑存在之原則，於法院審理行為
    人違反道路交通管理處罰條例案件時，當有其適用。易言之
    ，法院於審理行為人違反道路交通管理處罰條例案件，於為
    事實之認定時，如就原處分機關所認定行為人違規之事實仍
    有合理之懷疑，而無法確信行為人確有該當於道路交通管理
    處罰條例各該處罰條文之構成要件事實時，即應依訴訟法上
    待證事實「倘有懷疑，則應從被告之利益作解釋」之證據法
    則，作對異議人有利之認定。
四、經查：
  (一)本件異議人於上開時、地，駕駛其向吉盈機車出租行承租、
    車牌號碼180-HHE 普通重型機車行經高雄市○○路、和平路
    段之事實，業據異議人於本院調查程序中坦承不諱，並有提
    供違規駕駛人申報書、及警方提出之蒐證錄影光碟翻拍照片
    附卷可佐，固堪認定。
  (二)惟本院當庭勘驗警方提出之蒐證錄影光碟顯示：
    1.（畫面起始時間00：00）警方在三多路、廣東路口開始蒐
      證，數台直行三多路之機車闖越廣東路紅燈行駛至三多與
      和平路口，（畫面時間00：24）數台車集結成車隊闖越三
      多路紅燈左轉至和平路，（畫面時間00：28）警車亦尾隨
      在車隊後方左轉，（畫面時間00：29）一名未戴安全帽男
      子騎乘車牌號碼180-HHE 普通重型機車，後載乘客出現於
      三多路、和平路口靠和平路位置，距原左轉車隊有一段距
      離，快速通過路口，因而搶先插在車隊與警車中間，（畫
      面時間00：30）車牌號碼180-HHE 普通重型機車騎士與乘
      客回頭望向亦跟隨左轉之警車，（畫面時間00：32）車牌
      號碼180-HHE 普通重型機車減速靠邊慢行，（畫面時間00
      ：36）警車超越車牌號碼180-HHE 號普通重型機車。
    2.警車繼續蒐證，惟除前揭畫面（即00：29至00：36）外，
      即再無發現車牌號碼180-HHE 普通重型機車之蹤影。
    3.車牌號碼180-HHE 普通重型機車係自錄影時間00：29始出
      現於錄影畫面，故不能判斷該機車行進方向係自三多路違
      規闖紅燈左轉，或係由和平一路綠燈後往和平二路直行。
    此有本院99年8 月16日勘驗筆錄附卷可憑，自上開勘驗結果
    可見，異議人出現於錄影畫面時與該三多路闖越紅燈、違規
    左轉至和平路之車隊間尚有一段距離，亦無法排除異議人騎
    乘之機車係由和平一路綠燈往和平二路方向直行，而非係與
    上開車隊一同自三多路違規闖紅燈左轉至和平二路之可能，
    是尚難認異議人騎乘之機車有參與上開車隊並為危險駕駛之
    行為，依錄影畫面所示，異議人機車獨自行駛於和平二路，
    亦難認有何與他車競駛之違規行為。是原處分機關提出之證
    據，並不足以證明異議人確有前揭違規行為，原處分機關遽
    以裁罰，自有未當。
五、綜上，本件異議人雖對於其騎乘之機車何以於99年5 月2 日
    凌晨4 時32分出現於高雄市○○路、和平路段一情，先以聲
    明異議狀陳稱：是為了去輔仁路朋友住處找朋友一同報案；
    後於本院調查程序中改稱：會到該處是因友人翁嘉慧說到武
    營路找她，我聽成武慶路；復當庭又改稱：翁嘉慧的弟弟叫
    我到和平路去等他云云，前後所述不一，足見其並無法提出
    於凌晨時分騎乘機車至三多、和平路段之合理理由，並顯有
    避重就輕、隱匿實情之情形，惟揆之上揭判解意旨，本件既
    無積極證據足認異議人有「二輛以上汽車共同在道路上競駛
    」之違規行為，原處分機關未予詳查，逕為上開裁決，即有
    未合。異議人否認違規，聲明異議，為有理由，應由本院將
    原處分撤銷，自為異議人不罰之裁定。
六、依道路交通案件處理辦法第20條前段，裁定如主文。
中    華    民    國    99    年    8     月    30    日
                  交通法庭    法  官  王  琁
上正本證明與原本無異。
如不服本裁定應於送達後5日內向本院提出抗告狀。
中    華    民    國    99    年    8     月    31    日
                              書記官  林修弘

司法院資訊處製作；財團法人民間司法改革基金會備份。
